臺灣新竹地方法院刑事判決
110年度易字第249號
公  訴  人  臺灣新竹地方檢察署檢察官
被      告  林才紭


選任辯護人  林盛煌律師
上列被告因偽造文書案件，經檢察官提起公訴（109年度偵字第1
3544號），被告於本院準備程序進行中，就被訴事實為有罪之陳
述，經本院告知簡式審判程序意旨，並聽取公訴人、被告及辯護
人之意見後，改依簡式審判程序審理，並判決如下：
    主      文
甲○○犯行使業務登載不實文書罪，處有期徒刑肆月，如易科罰金
，以新臺幣壹仟元折算壹日。緩刑叁年，緩刑期內付保護管束，
並應向指定之政府機關、政府機構、行政法人、社區或其他符合
公益目的之機構或團體提供壹佰貳拾小時之義務勞務。
未扣案犯罪所得新臺幣壹萬肆仟伍佰捌拾叁元沒收，如全部或一
部不能沒收時，追徵其價額。
    事實及理由
一、本件犯罪事實及證據，除犯罪事實欄一、第16行關於「…。
    嗣台新銀行未在派員至現場查證…」之記載應更正為「…。嗣
    台新銀行未再派員至現場查證…」、第19行關於「…，惟張蘭
    芬此後並未依約繳付…」之記載應補充更正為「…，惟張蘭芬
    繳納數期貸款後未再依約繳付…」；證據部分應補充被告於
    本院準備程序、審理時之自白、證人湯小玲、楊宜霖於偵查
    中之證述、被告103年8月份薪資單及勞健保資料、新店區太
    平段1083建號房屋之建物登記謄本及同段197地號土地之土
    地登記謄本、臺灣臺北地方法院民事執行處通知影本、台新
    銀行消費金融不動產鑑估規範、房屋加值貸款（一次序）授
    信準則、授信通告外，餘均引用檢察官起訴書之記載（如附
    件）。
二、論罪科刑：
㈠、被告行為後，刑法第215條之罰金刑部分，固於民國108年12
    月25日修正公布，並自同年月27日生效施行，然修正前該條
    文之罰金數額本應依刑法施行法第1條之1第2項前段規定提
    高為30倍，本次修法僅係將上開條文之罰金數額調整換算後
    予以明定，故修正前後之罰金刑度實質上相同，非屬法律有
    變更，並無新舊法比較適用之問題，爰逕行適用修正後之規
    定。
㈡、核被告所為，係犯刑法第216條、第215條之行使業務登載不
    實文書罪。其業務登載文書不實之低度行為，為嗣後行使之
    高度行為所吸收，不另論罪。
㈢、爰以行為人之責任為基礎，審酌被告擔任銀行房貸專員，負
    責製作授信報告、研擬放款金額等業務，為從事房屋貸款業
    務之人，明知其應實際確認擔保品現況，製作如實之現場勘
    查報告，竟為方便行事，製作不實報告，並持該不實報告予
    告訴人銀行徵信、授信審核單位，致因嗣後申請房貸人未繼
    續繳付貸款，而生損害於告訴人銀行，誠屬不該；惟念其坦
    承犯行之犯後態度，兼衡其犯罪之動機、目的、手段、所詐
    得之業務獎金及所造成告訴人銀行之損害程度；暨被告大學
    畢業之教育程度，現仍從事房貸專員工作，月薪底薪新臺幣
    （下同）5萬元，需扶養2名未成年子女及父母之家庭經濟狀
    況；並參酌告訴代理人及公訴人對量刑之意見等一切情狀，
    量處如主文所示之刑，並諭知易科罰金之折算標準。
㈣、另查被告前於100年間因詐欺案件，經本院以100年度竹簡字
    第682號判處有期徒刑3月，緩刑2年確定，因緩刑期滿未經
    撤銷，該徒刑之宣告失其效力，視為未曾受有期徒刑之宣告
    ，此有臺灣高等法院被告前案紀錄表在卷可稽，其因一時失
    慮致罹刑典，犯後坦承犯行，應認有悔意，經本案之偵審程
    序，當知所警惕，信無再犯之虞，本院認其所宣告之刑以暫
    不執行為適當，爰依刑法第74條第1項第1款之規定，宣告緩
    刑3年。又為期被告能建立正確之價值觀，並記取教訓、培
    養正確法治觀念，確實能戒慎行止，並參酌其所犯情節等情
    ，認宜賦予其適當之社會處遇，爰依刑法第74條第2項第5款
    之規定，命被告應向指定之政府機關、政府機構、行政法人
    、社區或其他符合公益目的之機構或團體，提供120小時義
    務勞務，並依同法第93條第1項第2款規定，於緩刑期間內付
    保護管束，倘被告違反上開規定應行之負擔情節重大者，依
    刑法第75條之1第1項第4款之規定，其緩刑之宣告仍得由檢
    察官向本院聲請撤銷緩刑之宣告。
三、沒收部分：被告因處理本案張蘭芬房貸一案獲取之業務獎金
    共14583元，有告訴人出具之陳報狀一紙在卷可證（見本院
    卷第23頁），亦為被告所不爭執（見同卷第43頁），此為被
    告本案之犯罪所得，雖告訴人嗣具狀表示107年3月份扣還被
    告之業務獎金數額為4154元，未區分張蘭芬案或黃志誠案之
    個別扣除比例等語（見同卷第69頁），惟考量告訴人嗣後扣
    還之數額僅4154元，而被告本案所獲之業務獎金為14583元
    ，爰認本案犯罪所得尚未歸還告訴人，雖未扣案，仍應依刑
    法第38條之1第1項、第3項宣告沒收，如全部或一部不能沒
    收時，追徵其價額。　　
據上論斷，應依刑事訴訟法第273條之1第1項、第299條第1項前
段、第310條之2、第454條第2項，判決如主文。
本案經檢察官黃依琳提起公訴，檢察官邱宇謙到庭執行職務。
中    華    民    國    110    年     5   月    11    日
                  刑事第九庭   法  官  卓怡君
以上正本證明與原本無異。　　　　　　　　　
如不服本判決應於收受本判決後20日內向本院提出上訴書狀，上
訴書狀應敘述具體理由。上訴書狀未敘述上訴理由者，應於上訴
期間屆滿後20日內補提理由書狀於本院(均須按他造當事人之人
數附繕本 )「切勿逕送上級法院」。
中　　華　　民　　國　　110 　年　　5 　　月　　11　　日
                               書記官  胡家寧

附錄本案論罪法條：
中華民國刑法第215 條
從事業務之人，明知為不實之事項，而登載於其業務上作成之文
書，足以生損害於公眾或他人者，處3 年以下有期徒刑、拘役或
1 萬5 千元以下罰金。
中華民國刑法第216條
行使第210 條至第215 條之文書者，依偽造、變造文書或登載不
實事項或使登載不實事項之規定處斷。 　
【附件】
臺灣新竹地方檢察署檢察官起訴書
                                    109年度偵字第13544號
　　被　　　告　甲○○  男　34歲（民國00年0月00日生）
　　　　　　　　　　　　住○○市○區○○路0段00號7樓
　　　　　　　　　　　　國民身分證統一編號：Z000000000號
    選任辯護人  林盛煌律師
上列被告因偽造文書案件，已經偵查終結，認應提起公訴，茲將
犯罪事實及證據並所犯法條分敘如下：
　　　　犯罪事實
一、甲○○（原姓名：戴才紘，其因黃志誠貸款案所涉違反銀行法
    等罪嫌部分，另為不起訴處分）自民國100年4月22日起至10
    7年4月19日止，任職於台新國際商業銀行股份有限公司（下
    稱台新銀行），擔任房貸專員，負責製作授信報告、研擬放
    款金額等業務，為從事業務之人。詎其於103年6月間，承辦
    張蘭芬以新北市○○區○○段0000○號房屋及同段197地號土地作
    為擔保，向台新銀行申請房屋貸款之案件時，明知自己並未
    實地至上揭擔保品現場勘察並拍照，為求方便行事，仍於10
    3年6月18日，在其業務上所製作之現場勘察報告上，虛偽填
    載「標的目前用途：住宅；現住人：借款人與家人；有無可
    資認證之自住跡象：家具齊全；是否有疑似出租、閒置等非
    自住跡象：否；衛浴設備：可使用；地板：已鋪設；內牆內
    觀：已整理」等不實事項，且將來源不明之室內裝潢照片，
    黏貼於該現場勘察報告中，末並填載拍照日期為103年6月17
    日，而後將之提出予台新銀行徵、授信審核單位，足生損害
    於台新銀行。嗣台新銀行未在派員至現場查證，即依書面，
    核予交易價格77.17%之貸款成數，並於103年7月3日撥貸購
    屋貸款新臺幣（下同）4,222萬元及房屋加值貸款400萬元至
    張蘭芬指定之帳戶內，惟張蘭芬此後並未依約繳付房貸本息
    ，經聲請強制執行，台新銀行迄今仍有1,708萬8,711元未獲
    受償。
二、案經台新銀行告訴偵辦。
　　　　證據並所犯法條
一、證據清單及待證事實：
編號 證據名稱 待證事實 1 被告甲○○於偵查中之自白 全部犯罪事實。 2 台新金融控股公司任職同意書、台新金融控股股份有限公司暨子公司聲明書各1份（本署109年度他字第573號卷【下稱他字卷】第6-7頁） 被告自100年4月22日起至107年4月19日止，任職於告訴人台新銀行之事實。 3 房屋抵押借款借據暨約定書1份（本署他字卷第9-10頁） 被告於103年6月間，承辦張蘭芬以新北市○○區○○段0000○號房屋及同段197地號土地作為擔保，向告訴人申請房屋貸款之案件 4 被告製作之現場勘察報告1份（本署他字卷第75-79頁） 被告虛偽製作左列勘察報告之事實。 5 編號00000000000000000號案件授信審核書1份及催收帳卡查詢2張（本署他字卷第12-13頁、40-41頁） 佐證被告有虛偽製作現場勘察報告之事實。 
二、核被告所為係犯刑法第216條、第215條之行使業務上登載不
    實文書罪嫌。至告訴意旨雖認被告所為係為詐取業務獎金，
    而另涉嫌違反銀行法第125之條第1項之特殊背信及同法第33
    9條第1項之詐欺取財等罪嫌。惟本案尚查無被告與張蘭芬間
    有何私相授受之行為，且本案之所以發生超貸或過度放款，
    乃肇因於告訴人未建立或未確實執行內部控制及內部作業制
    度之缺失（告訴人所涉違反銀行法第45條之1第1項規定部分
    ，另函請金融監督管理委員會調查），實非職司招攬貸款業
    務之被告，以偽造之現場勘察報告所能直接肇致，自不能因
    事後告訴人片面逕認核貸決定有誤，即率指告訴人有詐取業
    務獎金或背信之舉，綜上，被告所為，或有便宜行事，怠忽
    工作之嫌，惟基於罪證有疑，利於被告原則，尚難率認其所
    為已該當特殊背信或詐欺取財罪之構成要件。惟此與前揭業
    已提起公訴部分，屬同一事實，為同一案件，爰不另為不起
    訴處分，附此敘明。
三、依刑事訴訟法第251條第1項提起公訴。
　　此　致
臺灣新竹地方法院
中　　華　　民　　國　 110　　年　　2 　　月　　1 　　日
　　　　　　　　　　　　　　　檢　察　官　黃 依 琳
本件證明與原本無異
中　　華　　民　　國　 110　　年　　2 　　月　　9 　　日
                              書  記  官  邱 寶 範

所犯法條：
中華民國刑法第216條
（行使偽造變造或登載不實之文書罪）
行使第 210 條至第 215 條之文書者，依偽造、變造文書或登載
不實事項或使登載不實事項之規定處斷。

中華民國刑法第215條
從事業務之人，明知為不實之事項，而登載於其業務上作成之文
書，足以生損害於公眾或他人者，處 3 年以下有期徒刑、拘役
或 1 萬 5 千元以下罰金。